---
title: "第5回講義資料"
subtitle: "統計的推定"
toc: true
metadata-files: 
  - _material.yml
---

## スライド {.unlisted}

<a href="../../slides/macro/inference.html" class="btn btn-primary btn-sm" target="_blank" role="button"><i class="bi bi-window"></i> 新しいタブで開く</a>

```{=html}
<iframe class="slide-deck" src="../../slides/macro/inference.html" width="100%" style="aspect-ratio: 16 / 9.2;"></iframe>
```

## セットアップ

```{r}
#| include: false
pacman::p_load(tidyverse, gt, summarytools)
df <- read_csv("Data/inference_data.csv")
```

　今回使用するパッケージは{tidyverse}のみだ。データは`inference_data.csv`であり、LMSから入手できる。読み込んだデータは`df`という名のオブジェクトとして作業環境内に格納しておこう。

```{r}
#| filename: "Code 01"
library(tidyverse) # pacman::p_load(tidyverse) でもOK
df <- read_csv("Data/inference_data.csv")

df
```

　`df`は2773行4列のデータであり、2021年9月に実施された世論調査の一部である。`ID`は回答者の識別番号、`Female`は女性ダミー変数（つまり、女性なら`1`、それ以外なら`0`）、`Age`は回答者の年齢、`Temp_Ishin`は日本維新の会に対する感情温度であり、0なら嫌い、100なら好きを意味する。

## 母平均の推定

　まず、母集団（日本人の有権者全体）における維新感情温度の平均値（=母平均）を推定してみよう。母平均の一致推定量&不偏推定量は標本平均（$\bar{x}$）である。したがって、`Temp_Ishin`変数の平均値を計算するだけで、日本人有権者における維新感情温度の平均値が推定できる。ちなみに`Temp_Ishin`には欠損値が含まれているため、平均値を計算する際、`na.rm = TRUE`を忘れないこと。また、今後の分析のために`Temp_Ishin`の標本分散（不偏分散; $s^2$）と有効ケース数（$n$）も計算しておこう。計算結果は`sum_stat`という名のオブジェクトとして格納しておく。

```{r}
#| filename: "Code 02"
sum_stat <- df |>
  summarise(Mean = mean(Temp_Ishin, na.rm = TRUE),
            Var  = var(Temp_Ishin, na.rm = TRUE),
            N    = sum(!is.na(Temp_Ishin)))

sum_stat
```

　標本平均は`r sprintf("%.3f", sum_stat$Mean)`である。これは母集団（日本人の有権者）における維新感情温度の平均値の点推定値が`r sprintf("%.3f", sum_stat$Mean)`度であることを意味する。しかし、点推定値には常に不確実性が伴う。私たちがもう一回（2021年9月に戻って）同じやり方で2015名を対象とした世論調査を行えば、その時の点推定値（=標本平均）は異なるだろう。この点推定値（=標本平均）の不確実性を示す指標が標準誤差である。標準誤差は$\sqrt{\frac{s^2}{n}}$、あるいは$\frac{s}{\sqrt{n}}$で計算できる。`sum_stat`に標準誤差を`SE`という名の列として`N`列の前に追加し、`sum_stat`を上書きする。

```{r}
#| filename: "Code 03"
sum_stat <- sum_stat |>
  mutate(SE      = sqrt(Var / N),
         .before = N)

sum_stat
```

　標準誤差は約`r sprintf("%.3f", sum_stat$SE)`であるが、これだけだとどう解釈すれば良いかが分からないかも知れない（ある程度統計学に慣れたら標準誤差だけでも色々な考察ができるようになる）。標準誤差を使って、95%信頼区間を計算してみよう。95%信頼区間を計算するためには「（1）自由度`r print(sum_stat$N - 1)`の$t$分布において$T$統計量が$t$**以下**の値を取る確率が2.5%である$t$の値（$t_{1997, 0.025}$）」と「（2）自由度`r print(sum_stat$N - 1)`の$t$分布において$T$統計量が$t$**以上**の値を取る確率が2.5%である$t$の値（$t_{1997, 0.975}$）」を計算する必要がある。使用する確率分布は$t$分布であるため、`qt()`関数を使う。

　まず、「（1）自由度`r print(sum_stat$N - 1)`の$t$分布において$T$統計量が$t$**以下**の値を取る確率が2.5%である$t$の値」から計算してみよう。`qt()`の第一引数として`0.025`を指定する。これは2.5%を意味する。続いて、`df`引数に$t$分布の自由度を指定する。自由度は`Temp_Ishin`の有効ケース数（$n$）から1を引いた値だ。

```{r}
#| filename: "Code 04"
qt(0.025, df = sum_stat$N - 1)
```

　得られた値は約`r sprintf("%.3f", qt(0.025, df = sum_stat$N - 1))`である。これは自由度`r print(sum_stat$N - 1)`の$t$分布において$T$統計量が-1.961以下の値を取る確率が2.5%であることを意味する。

```{r}
#| echo: false
#| fig-width: 6
#| fig-height: 3
ci95_df <- tibble(T       = seq(-5, 5, 0.01),
                  density = dt(seq(-5, 5, 0.01), df = 1997))
  
ci95_df |>
  ggplot() +
  geom_vline(xintercept = -1.961, linetype = 2, color = "gray50") +
  geom_line(aes(x = T, y = density), linewidth = 1) +
  geom_area(data = filter(ci95_df, T <= -1.961),
            aes(x = T, y = density), fill = "royalblue", alpha = 0.25) +
  annotate("text", x = -2.5, y = 0.05, label = "2.5%", size = 5, vjust = -1) +
  labs(y = "確率密度",
       x = "T") +
  scale_x_continuous(breaks = c(-4, -3, -1.961, -1, 0, 1, 2, 3, 4),
                     labels = c(-4, -3, -1.961, -1, 0, 1, 2, 3, 4)) +
  coord_cartesian(xlim = c(-4, 4)) +
  theme_bw() +
  theme(legend.position = c(0.95, 0.8),
        legend.background = element_blank())
```

　つづいて、「（2）自由度`r print(sum_stat$N - 1)`の$t$分布において$T$統計量が$t$**以上**の値を取る確率が2.5%である$t$の値」から計算してみよう。これは逆にいうと「$T$統計量が$t$**以上**の値を取る確率が97.5%である$t$の値」とも解釈できる。したがって、`qt()`の第一引数として`0.975`を指定する。

```{r}
#| filename: "Code 05"
qt(0.975, df = sum_stat$N - 1)
```

　得られた値は約`r sprintf("%.3f", qt(0.975, df = sum_stat$N - 1))`である。これは自由度`r print(sum_stat$N - 1)`の$t$分布において$T$統計量が1.961以上の値を取る確率が2.5%であることを意味する。

```{r}
#| echo: false
#| fig-width: 6
#| fig-height: 3
ci95_df <- tibble(T       = seq(-5, 5, 0.01),
                  density = dt(seq(-5, 5, 0.01), df = 1997))
  
ci95_df |>
  ggplot() +
  geom_vline(xintercept = 1.961, linetype = 2, color = "gray50") +
  geom_line(aes(x = T, y = density), linewidth = 1) +
  geom_area(data = filter(ci95_df, T <= 1.961),
            aes(x = T, y = density), fill = "royalblue", alpha = 0.25) +
  annotate("text", x = 0, y = 0.05, label = "97.5%", size = 5, vjust = -1) +
  labs(y = "確率密度",
       x = "T") +
  scale_x_continuous(breaks = c(-4, -3, -2, -1, 0, 1, 1.961, 3, 4),
                     labels = c(-4, -3, -2, -1, 0, 1, 1.961, 3, 4)) +
  coord_cartesian(xlim = c(-4, 4)) +
  theme_bw() +
  theme(legend.position = c(0.95, 0.8),
        legend.background = element_blank())
```

　95%信頼区間の下限は$\bar{x} + t_{1997, 0.025} \cdot \mbox{SE}$、上限は$\bar{x} + t_{1997, 0.975} \cdot \mbox{SE}$で計算できる（詳細はスライド参照）。それぞれ`CI_lower`、`CI_upper`という名の列として`N`列前に追加し、`sum_stat`を上書きする。

```{r}
#| filename: "Code 06"
sum_stat <- sum_stat |>
  mutate(CI_lower = Mean + qt(0.025, df = N - 1) * SE,
         CI_upper = Mean + qt(0.975, df = N - 1) * SE,
         .before  = N)

sum_stat
```

　小数点を含めた詳しい値を確認してみよう。

```{r}
#| filename: "Code 07"
sum_stat$Mean # 母平均の一致＆不偏推定量（標本平均）
```

```{r}
#| filename: "Code 08"
sum_stat$SE # 標準誤差（標本平均の不確実性）
```

```{r}
#| filename: "Code 09"
sum_stat$CI_lower # 95%信頼区間の下限
```

```{r}
#| filename: "Code 10"
sum_stat$CI_upper # 95%信頼区間の上限
```

　以上の計算により、標本平均は`r sprintf("%.3f", sum_stat$Mean)`、95%信頼区間は[`r sprintf("%.3f", sum_stat$CI_lower)`, `r sprintf("%.3f", sum_stat$CI_upper)`]であることが分かる。

　以上の手順はパイプ演算子を複数つなげることで、`df`から始まる一つのコードとしてまとめることもできる。複数のパイプ演算子をつなげていくためには、自分の頭の中で処理過程が想像できるようになる必要がある。学習段階では以上のようにステップごとにオブジェクトとして格納し、確認しながら分析を進めることが良いだろう。

```{r}
#| filename: "Code 11"
# オブジェクトとして格納せず、結果だけを出力
df |>
  summarise(Mean = mean(Temp_Ishin, na.rm = TRUE),
            Var  = var(Temp_Ishin, na.rm = TRUE),
            N    = sum(!is.na(Temp_Ishin))) |>
  mutate(SE       = sqrt(Var / N),
         t        = Mean / SE,
         CI_lower = Mean + qt(0.025, df = N - 1) * SE,
         CI_upper = Mean + qt(0.975, df = N - 1) * SE,
         .before  = N)
```

## `t.test()`の使い方

　母平均の推定について学習する場合、これまでのように一つ一つ計算しながら結果を確認する方法が望ましいが、実際には`t.test()`という便利な関数を使う。指定する引数は2つであり、第一引数は母平均を推定するベクトル名、第二引数は`conf.level`であり、算出する信頼区間を指定する。95%信頼区間の場合、`0.95`で良い。ちなみに`conf.level`の既定値は0.95であるため、95%信頼区間を計算する場合は省略可能である。

```{r}
#| filename: "Code 12"
# 95%信頼区間を出すのであれば、 t.test(df$Temp_Ishin) だけでもOK
t.test(df$Temp_Ishin, conf.level = 0.95)
```

　手計算（？）と同じ結果が得られることが分かる。

## 付録）95%信頼区間の意味

　ここでは95%信頼区間の意味をシミュレーションで確認してみよう。100人のクラスを想定し、このクラスを母集団とする。そして我々が知りたいのは100人の平均成績だとする。まずは、架空のデータを作ってみよう。コードの意味は説明しないが、100人の学生IDと成績が格納された`class_df`という名のデータフレームが作られる。

```{r}
set.seed(1986)
class_df <- tibble(ID = 1:100, Score = rnorm(100, 50, 10))
class_df
```

　この100人の成績が我々が本当に知りたいパラメーター（真の値）であり、それが`r round(mean(class_df$Score), 5)`点だ。

```{r}
mean(class_df$Score) # 母集団におけるScoreの平均値
```

　ここから30人を無作為抽出（復元抽出）してみよう。{dplyr}の`slice_sample()`関数を使えば簡単だ。30人を抽出する場合は`n = 30`を指定し、復元抽出を行うために`replace = TRUE`も付ける（既定値は`replace = FALSE`）。抽出済みデータは`temp_class_df`と名付ける。

```{r}
temp_class_df <- class_df |> 
  slice_sample(n = 30, replace = TRUE)

temp_class_df
```

　`class_df`から30人のデータが無作為抽出（復元抽出）された。続いて、`temp_class_df`を使って`Score`列の平均値と95%信頼区間を求めてみよう。

```{r}
t.test(temp_class_df$Score)
```

　平均値は約48.7426、95%信頼区間の下限と上限はそれぞれ約45.17389、52.31132であることが分かった。そして、この区間内には母集団における成績の平均値（50.96141）が含まれている。

　同じような作業をもう一度やってみよう。

```{r}
temp_class_df <- class_df |> 
  slice_sample(n = 30, replace = TRUE)

temp_class_df
```

　上書きされた`temp_class_df`は`class_df`から新しく無作為抽出されたものであることが分かる。もう一度、`temp_class_df`を使って`Score`列の平均値と95%信頼区間を求めてみよう。

```{r}
t.test(temp_class_df$Score)
```

　平均値は約49.44033、95%信頼区間の下限と上限はそれぞれ約45.39364、53.48703であり、この区間内に50.96141が含まれている。もう一度同じことをやってみよう。

```{r}
temp_class_df <- class_df |> 
  slice_sample(n = 30, replace = TRUE)

t.test(temp_class_df$Score)
```

　以上の3回の結果をまとめたものが以下の表だ。

```{r}
#| echo: false
tibble(trials = 1:3,
       mean   = c(48.74260, 49.44033, 52.67177),
       lower  = c(45.17389, 45.39364, 49.44786),
       upper  = c(52.31132, 53.48703, 55.89568),
       inout  = rep("含まれる", 3)) |> 
  gt() |> 
  cols_label(trials = "施行",
             mean   = "平均値",
             lower  = "下限",
             upper  = "上限",
             inout  = "95%信頼区間内に50.96141が") |> 
  fmt_number(columns = 2:4, decimals = 3) |> 
  tab_spanner(columns = 3:4, label = "95%信頼区間") |> 
  cols_align(columns = inout, align = "center")
```

　以下は上記の表を可視化したものである。点が各施行における成績の平均値、水平線は95%信頼区間を意味する。黒い垂直線は100人の母集団における成績の平均値（50.96141点）である。いずれも母集団の平均値（パラメーター）が含まれていることが分かる。

```{r}
#| echo: false
#| fig-width: 5
#| fig-height: 3
tibble(trials = 1:3,
       mean   = c(48.74260, 49.44033, 52.67177),
       lower  = c(45.17389, 45.39364, 49.44786),
       upper  = c(52.31132, 53.48703, 55.89568),
       inout  = rep("含まれる", 3)) |> 
  ggplot() +
  geom_vline(xintercept = 50.96141) +
  geom_pointrange(aes(y = trials, x = mean, xmin = lower, xmax = upper,
                      color = inout)) +
  labs(x = "サンプルの平均値と95%信頼区間\n（母集団の平均値: 50.96141）", y = "施行",
       color = "95%信頼区間内に50.96141が") +
  scale_y_continuous(breaks = 1:3, labels = 1:3) +
  theme_bw(base_size = 12) +
  theme(legend.position = "bottom")
```

　この作業を3回でなく、10回やってみよう。以下のコードは理解できなくても良い。大事なのは、これまでやったことを3回でなく、10回やるということだ。

```{r}
temp_mean  <- c()
temp_lower <- c()
temp_upper <- c()

for (i in 1:10) {
  temp_class_df <- class_df |> 
  slice_sample(n = 30, replace = TRUE)
  
  temp_mean[i]  <- t.test(temp_class_df$Score)$estimate
  temp_lower[i] <- t.test(temp_class_df$Score)$conf.int[1]
  temp_upper[i] <- t.test(temp_class_df$Score)$conf.int[2]
}

sim_df <- tibble(trial = 1:10,
                 mean  = temp_mean,
                 lower = temp_lower,
                 upper = temp_upper)

sim_df
```

　2回目の施行では95%信頼区間が母集団の平均値を含まないが、残りの9回分では含まれていることが分かる。可視化したら以下のような図になる。

```{r}
sim_df |> 
  mutate(inout = if_else(lower <= 50.96141 & upper >= 50.96141, "いる", "いない")) |> 
  ggplot() +
  geom_vline(xintercept = 50.96141) +
  geom_pointrange(aes(y = trial, x = mean, xmin = lower, xmax = upper, color = inout)) +
  labs(x = "サンプルの平均値と95%信頼区間\n（母集団の平均値: 50.96141）", y = "施行",
       color = "95%信頼区間に50.96141が含まれて") +
  scale_y_continuous(breaks = 1:10, labels = 1:10) +
  theme_bw(base_size = 12) +
  theme(legend.position = "bottom")
```

　100回ならどうだろう。

```{r}
temp_mean  <- c()
temp_lower <- c()
temp_upper <- c()

for (i in 1:100) {
  temp_class_df <- class_df |> 
  slice_sample(n = 30, replace = TRUE)
  
  temp_mean[i]  <- t.test(temp_class_df$Score)$estimate
  temp_lower[i] <- t.test(temp_class_df$Score)$conf.int[1]
  temp_upper[i] <- t.test(temp_class_df$Score)$conf.int[2]
}

sim_df <- tibble(trial = 1:100,
                 mean  = temp_mean,
                 lower = temp_lower,
                 upper = temp_upper)

sim_df
```

```{r}
#| fig-height: 10
#| fig-width: 5
sim_df |> 
  mutate(inout = if_else(lower <= 50.96141 & upper >= 50.96141, "いる", "いない")) |> 
  ggplot() +
  geom_vline(xintercept = 50.96141) +
  geom_pointrange(aes(y = trial, x = mean, xmin = lower, xmax = upper, color = inout)) +
  labs(x = "サンプルの平均値と95%信頼区間\n（母集団の平均値: 50.96141）", y = "施行",
       color = "95%信頼区間に50.96141が含まれて") +
  theme_bw(base_size = 12) +
  theme(legend.position = "bottom")
```

　95%信頼区間に母集団の平均値が含まれていない施行は2回だけである。これが100回でなく、10000回になったらどうだろうか。以下はその結果である。

```{r}
temp_mean  <- c()
temp_lower <- c()
temp_upper <- c()

for (i in 1:10000) {
  temp_class_df <- class_df |> 
  slice_sample(n = 30, replace = TRUE)
  
  temp_mean[i]  <- t.test(temp_class_df$Score)$estimate
  temp_lower[i] <- t.test(temp_class_df$Score)$conf.int[1]
  temp_upper[i] <- t.test(temp_class_df$Score)$conf.int[2]
}

sim_df <- tibble(trial = 1:10000,
                 mean  = temp_mean,
                 lower = temp_lower,
                 upper = temp_upper)

sim_df
```

　1万本のPoint-rangeが並んでいるため、95%信頼区間が母集団の平均値を含む施行が何回あったのかは図からは分かりにくい。

```{r}
#| fig-height: 10
#| fig-width: 5
sim_df |> 
  mutate(inout = if_else(lower <= 50.96141 & upper >= 50.96141, "いる", "いない")) |> 
  ggplot() +
  geom_vline(xintercept = 50.96141) +
  geom_pointrange(aes(y = trial, x = mean, xmin = lower, xmax = upper, color = inout)) +
  labs(x = "サンプルの平均値と95%信頼区間\n（母集団の平均値: 50.96141）", y = "施行",
       color = "95%信頼区間に50.96141が含まれて") +
  theme_bw(base_size = 12) +
  theme(legend.position = "bottom")
```

　具体的に何回なのかを数えるのは実質不可能だから、直接計算するしかない。

```{r}
sum(sim_df$lower <= 50.96141 & sim_df$upper >= 50.96141)
```

　95%信頼区間に母集団の平均値が含まれている施行は計9492回である。割合から見ると94.9%だ。これが1万回でなく、無限回ならこの割合は95%になる。これが「**95%の95%信頼区間にパラメーターが含まれている**」ということの意味だ。逆に90%信頼区間であれば「90%の90%信頼区間にパラメーターが含まれている」ことになろう。