---
title: "第10回講義資料"
subtitle: "回帰分析の可視化"
toc: true
metadata-files: 
  - _material.yml
---

## スライド {.unlisted}

<a href="../../slides/macro/reporting.html" class="btn btn-primary btn-sm" target="_blank" role="button"><i class="bi bi-window"></i> 新しいタブで開く</a>

```{=html}
<iframe class="slide-deck" src="../../slides/macro/reporting.html" width="100%" style="aspect-ratio: 16 / 9.2;"></iframe>
```

:::{.callout-important}
## 解説は作成中です。

授業日まで完成します...!!!!!
:::

## セットアップ

```{r}
#| include: false
options(width = 120)
pacman::p_load(tidyverse, gt, summarytools, modelsummary,
               marginaleffects, gghighlight)

# df <- read_csv("slides/Macro/Data/M1.csv")
df <- read_csv("Data/M1.csv")

fit1 <- lm(Score_Mean ~ Order, data = df)
fit2 <- lm(Score_Mean ~ Order + First, data = df)
fit3 <- lm(Score_Mean ~ Order + First + Duration, data = df)
```

すぐに実習できるように準備しておきましょう。

1. JDCat分析ツールを起動しておいてください。
2. 本日授業用のプロジェクトを作成するか、既存のプロジェクトを開いてください。
3. LMSから実習用データをダウンロードしておいてください。
4. ダウンロードしてデータをプロジェクト・フォルダーにアップロードしてください。
   * プロジェクト・フォルダー内に`Data`フォルダーを作成し、そこにアップロードしましょう。
5. 実習用コードを入力するスクリプト、またはQuarto（or R Markdown）ファイルを開き、以下のコードを入力&実行してください（コピペ可）。

```{r}
#| eval: false
library(tidyverse)
library(modelsummary)
library(marginaleffects)

df <- read_csv("Data/M1.csv")

fit1 <- lm(Score_Mean ~ Order, data = df)
fit2 <- lm(Score_Mean ~ Order + First, data = df)
fit3 <- lm(Score_Mean ~ Order + First + Duration, data = df)
```

* トラブルが生じた場合、速やかにTAを読んでください。
* 時間に余裕があれば、スライド内のコードも書いておきましょう。

# 分析結果の報告

## 分析結果をどう示すか

分析手法ごとに方法は異なるが、本講義では**線形回帰分析**に焦点を当てる[^reporting]。

* 回帰分析の結果（点推定値、標準誤差、信頼区間、$p$値など）
   * **表**（回帰表; regression table）
   * 図
* 応答変数の予測値予測値
   * **図**

[^reporting]: ロジスティック回帰分析、交互作用付きの回帰分析については今後解説する。

## データの概要

```{r}
#| eval: false
library(tidyverse)
library(modelsummary)
library(marginaleffects)

df <- read_csv("Data/M1.csv")
```

|変数名|説明|備考|
|:---|:------|:------|
|`No`|第X回大会||
|`Year`|大会年度||
|`Name`|コンビ名||
|`Duration`|結成からの経過年数||
|`First`|初出場ダミー|1 = 初出場 / 0 = その他|
|`Final`|ファイナルステージへの進出有無||
|`Order`|出場順番|1から10|
|`Score_Mean`|平均得点|7人の審査委員からの評価の平均値|

## モデルの推定

* M-1グランプリにおける出場順番と得点の関係
   * `fit_lm`: 線形回帰分析（応答変数: 平均得点）
   * `fit_logit`: ロジスティック回帰分析（応答変数: ファイナルステージへの進出有無）
   * `fit_inter1`: 線形回帰分析 + 交互作用（ダミー変数）
      * 初出場ダミー
   * `fit_inter2`: 線形回帰分析 + 交互作用（連続変数）
      * コンビー結成からの経過年数
   * 交互作用を仮定しない変数は統制変数として投入

```{r}
fit1 <- lm(Score_Mean ~ Order, data = df)
fit2 <- lm(Score_Mean ~ Order + First, data = df)
fit3 <- lm(Score_Mean ~ Order + First + Duration, data = df)
```

# 表を用いた推定結果の報告

## {modelsummary}パッケージの利用

使い方：`modelsummary(回帰オブジェクト名)`

::::{.columns}
:::{.column width=68%}
* デフォルトでは切片と傾き係数の点推定値と標準誤差（カッコ内）が表示される。
* 分析に使用されたサンプルサイズ（Num.Obs.）や適合度指標（決定係数（R2）、調整済み決定係数（R2 Adj.）なども表示される）。
:::

:::{.column width=2%}
:::

:::{.column width=30%}
```{r}
modelsummary(fit1)
```
:::
::::

## 統計量の変更

:::{.panel-tabset}
## 前提知識

* `modelsummary()`の`estimate`と`statistic`引数で出力される統計量の変更が可能
   * デフォルトだと`estimate`は点推定値（`"{estimate}"`）、`statistic`は標準誤差（`"{std.error}"`）になっている。
      * つまり、デフォルトは`modelsummary(オブジェクト名, estiamte = "{estimate}", statistic = "{std.error}")`
   * $p$値は`"{p.value}"`、95%信頼区間の下限は`"{conf.low}"`、上限は`"{conf.high}"`
   * 行を消したい場合は`NULL`を割り当てる。
   * `note`引数で注を付けることもできる。

## 例1

標準誤差の代わりに$p$値を表示する（`<0.001`は$p$値が0.001より小さいことを意味する）。

```{r}
modelsummary(fit1, statistic = "({p.value})", note = "注：カッコ内はp値")
```

## 例2

点推定値と標準誤差を一行にまとめる。

```{r}
modelsummary(fit1, 
             estimate  = "{estimate} ({std.error})",
             statistic = NULL,
             note      = "注：カッコ内は標準誤差")
```

## 例3

点推定値と95%信頼区間を一行にまとめる。

```{r}
modelsummary(fit1, 
             estimate  = "{estimate} [{conf.low}, {conf.high}]",
             statistic = NULL,
             note      = "注：カッコ内は95%信頼区間")
```

:::

## 適合度指標の変更

* 分析手法によって出力される適合度指標が異なる（`get_gof()`関数で確認可）。

```{r}
get_gof(fit3)
```

::::{.columns}
:::{.column width=65%}
* `gof_map`引数で表示したい適合度指標を指定する。
   * 線形回帰分析なら
      1. サンプルサイズ（`"nobs"`）
      2. 決定係数（`r.squared`）
      3. 調整済み決定係数（`"adj.r.squared"`）程度で十分

```{r}
#| eval: false
fit3 |> # パイプ演算子も使用可
  modelsummary(
    estimate  = "{estimate} ({p.value})",
    statistic = NULL,
    gof_map   = c("nobs", "r.squared", "adj.r.squared"),
    note      = "注：カッコ内はp値"
  )
```
:::

:::{.column width=2%}
:::

:::{.column width=33%}
```{r}
#| echo: false
modelsummary(fit3, 
             estimate  = "{estimate} ({p.value})",
             statistic = NULL,
             gof_map   = c("nobs", "r.squared", "adj.r.squared"),
             note      = "注：カッコ内はp値")
```
:::
::::

## 複数モデルの表示

回帰オブジェクトを`list()`でまとめる（`"モデル名" = オブジェクト名`でモデル名も指定可）。

:::{.panel-tabset}
## 例1

```{r}
modelsummary(list(fit1, fit2, fit3),
             gof_map = c("nobs", "r.squared", "adj.r.squared"))
```

## 例2

```{r}
modelsummary(list("Model 1" = fit1, "Model 2" = fit2, "Model 3" = fit3),
             gof_map = c("nobs", "r.squared", "adj.r.squared"))
```

:::

## 変数名の変更

`coef_rename`引数で調整（`"元の変数名" = "新しい変数名"`）

```{r}
modelsummary(list(fit1, fit2, fit3),
             coef_rename = c("(Intercept)" = "切片",
                             "Order"       = "出場順番",
                             "First"       = "初出場ダミー",
                             "Duration"    = "結成からの経過年数"),
             gof_map     = c("nobs", "r.squared", "adj.r.squared"))
```

## 参考）回帰表の可視化

{modelsummary}の`modelplot()`関数

* `modelplot()`から作成された図は{ggplot2}ベースなので`+`でレイヤーの追加、調整が可能
* 詳細は`?modelplot`か[公式ページ](https://modelsummary.com/vignettes/modelplot.html)で確認すること。他にも{[coefplot](https://cran.r-project.org/web/packages/coefplot/index.html)}も人気~~（存在感のない{[coefplotbl](https://github.com/JaehyunSong/coefplotbl)}というのもある）~~

```{r}
#| fig-width: 6
#| fig-height: 2.5
#| dpi: 200
modelplot(list("Model 1" = fit1, "Model 2" = fit2, "Model 3" = fit3),
          coef_omit = "(Intercept)", # <1>
          coef_map  = c("Duration", "First", "Order")) + # <2>
  geom_vline(xintercept = 0, linetype = 2) # <3>
```

1. 切片を表示しない
2. 表示順番を「下」からDuraion、First、Orderの順に
3. x = 0に破線を引く

# 回帰分析結果の可視化

## 可視化の手順

{marginaleffects}と{ggplot2}パッケージを使用（{ggplot2}は{tidyverse}と同時に自動的に読み込まれる）

1. `predictions()`関数で予測値を計算し、オブジェクトとして格納
   * 表形式オブジェクトとして格納される。
2. 予測値・限界効果オブジェクトの加工（ラベル付け/factor化）
   * 予測値/限界効果は`estimate`列
   * 95%信頼区間の下限と上限は`conf.low`と`conf.high`列
3. {ggplot2}を用いた作図
   * 予測値 + 95%信頼区間
   * 横軸上の値が少ない場合、`geom_pointrange()`
   * 横軸上の値が多い場合、`geom_line()` + `geom_ribbon()`

:::{.aside}
:::{.callout-note icon="false" appearance="minimal"}
**参考）**今後紹介するロジスティック回帰分析の場合、`predictions()`関数を使うと予測「確率」が表示される。また、交差項を含むモデルの場合は予測値・予測確率以外にも`slopes()`関数で限界効果を計算し、可視化する必要がある。いずれも今後の講義で紹介する。
:::
:::

## 予測値の計算（`fit3`の場合）

* **例）**初出場ダミー（`First`）の値が0の場合と1の場合の、`Score_Mean`の予測値は?

$$
\widehat{\mbox{Score_Mean}} = 89.605 + 0.258 \cdot \mbox{Order} - 0.963 \cdot \mbox{First} + 0.076 \cdot \mbox{Duration}.
$$

* `Order`と`Duration`は平均値（それぞれ5.5、10.6）に固定し、`First`だけ0と1を入れる。

#### 計算例

* 初出場（`First = 1`）の場合
   * 89.605 + 0.256 $\times$ 5.5 - 0.963 $\times$ 1 + 0.076 $\times$ 10.6 $\simeq$ 90.856
* 初出場ではない（`First = 0`）場合
   * 89.605 + 0.256 $\times$ 5.5 - 0.963 $\times$ 0 + 0.076 $\times$ 10.6 $\simeq$ 91.819

* {marginaleffects}の`predictions()`関数を使えば簡単に計算可能

```{r}
#| eval: false
新しいオブジェクト名 <- predictions(回帰オブジェクト名,
                                 newdata = datagrid(変数 = 値))
```

## 予測値の計算（`fit3`利用）

* **例）**初出場ダミー（`First`）の値が0の場合と1の場合の、`Score_Mean`の予測値を計算し、`fit3_pred1`という名のオブジェクトとして格納

```{r}
fit3_pred1 <- predictions(fit3,
                          newdata = datagrid(First = c(0, 1)))

fit3_pred1
```

* `Estimate`列が予測値、`2.5%`と`97.5%`列が95%信頼区間の下限と上限
* `First`以外の変数は平均値に固定される。

## 平均値以外に固定する方法

* **例）**初出場ダミー（`First`）の値が0の場合と1の場合の、`Score_Mean`の予測値を計算し、`fit3_pred2`という名のオブジェクトとして格納
   * ただし、出場順番は5番目（`Order = 5`）、結成からの年数は5年（`Duration = 5`）と固定する。

```{r}
fit3_pred2 <- predictions(fit3,
                          newdata = datagrid(First    = c(0, 1),
                                             Order    = 5,
                                             Duration = 5))

fit3_pred2
```

## 作図の際の注意事項

* `fit3_pred2`で表示される列名は「本当の」列名ではない!!
   * ユーザーが読みやすいように列名が変更されてから出力される。
   * たとえば、予測値の本当の列名は`estimate`だが、表示名は`Estimate`になっている。
* 「本当の」列名が見たい場合は`print(オブジェクト名, style = "data.frame")`

```{r}
print(fit3_pred2, style = "data.frame")
```

* 作図によく使うのは予測値（`estimate`）、信頼区間の下限（`conf.low`）と上限（`conf.high`）、動かしている変数名（ここでは`First`）

## 作図の例

Pointrangeプロットを使用する。

::::{.columns}
:::{.column width=65%}
`geom_pointrange()`レイヤー

* `x`：説明変数
* `y`：予測値
* `ymin`：信頼区間の下限
* `ymax`：信頼区間の上限
   
```{r}
fit3_pred2_plot1 <- fit3_pred2 |> 
  ggplot() +
  geom_pointrange(aes(x = First, y = estimate, 
                      ymin = conf.low, ymax = conf.high)) +
  labs(x = "初出場ダミー", 
       y = "予測点数と95%信頼区間") +
  theme_bw(base_size = 12)
```
:::

:::{.column width=2%}
:::

:::{.column width=33%}
```{r}
#| fig-width: 4
#| fig-height: 4
fit3_pred2_plot1
```
:::
::::

## 無駄の目盛りの削除

* 横軸（X軸）の無駄な目盛りを削除し、0と1のみ残す。

::::{.columns}
:::{.column width=65%}

`scale_x_continuous()`で目盛り調整

* `breaks`：目盛りの位置
* `labels`：目盛りのラベル
   
```{r}
#| eval: false
fit3_pred2_plot1 +
  scale_x_continuous(breaks = c(0, 1),
                     labels = c("0", "1"))
```
:::

:::{.column width=2%}
:::

:::{.column width=33%}
```{r}
#| echo: false
#| fig-width: 4
#| fig-height: 4
fit3_pred2_plot1 +
  scale_x_continuous(breaks = c(0, 1),
                     labels = c("0", "1"))
```
:::
::::

## 出場順番と平均得点間の関係（計算）

```{r}
fit3_pred3 <- predictions(fit3, newdata = datagrid(Order = 1:10))
fit3_pred3
```

## 出場順番と平均得点間の関係（可視化）

```{r}
#| fig-width: 7
#| fig-height: 3.5
#| dpi: 175
fit3_pred3 |> 
  ggplot() +
  geom_pointrange(aes(x = Order, y = estimate, ymin = conf.low, ymax = conf.high)) +
  scale_x_continuous(breaks = 1:10, labels = 1:10) +
  labs(x = "出場順番", y = "平均得点の予測値と95%信頼区間") +
  theme_bw(base_size = 12)
```

## 芸歴と平均得点間の関係（計算）

```{r}
fit3_pred4 <- predictions(fit3, newdata = datagrid(Duration = 2:16))
fit3_pred4
```

## 芸歴と平均得点間の関係（可視化）

```{r}
#| fig-width: 7
#| fig-height: 3.5
#| dpi: 175
fit3_pred4 |> 
  ggplot() +
  geom_pointrange(aes(x = Duration, y = estimate, ymin = conf.low, ymax = conf.high)) +
  scale_x_continuous(breaks = 2:16, labels = 2:16) +
  labs(x = "コンビ結成からの経過年数", y = "平均得点の予測値と95%信頼区間") +
  theme_bw(base_size = 12)
```

## 折れ線グラフとリボン（`geom_ribbon()`）の組み合わせ

* 横軸が細かいほどpoint-rangeプロットは気持ち悪くなる（ムカデのような見た目になる）。
* `geom_ribbon()`は`x`、`ymin`、`ymax`にマッピング
   * `geom_pointrange()`と使い方は同じだが、予測値の情報を持たないため、`y`は不要

```{r}
#| fig-width: 8
#| fig-height: 3
#| dpi: 150
fit3_pred4 |> 
  ggplot() +
  geom_ribbon(aes(x = Duration, ymin = conf.low, ymax = conf.high)) +
  scale_x_continuous(breaks = 2:16, labels = 2:16) +
  labs(x = "コンビ結成からの経過年数", y = "平均得点の予測値と95%信頼区間") +
  theme_bw(base_size = 12)
```

## 折れ線グラフ + リボン

```{r}
#| fig-width: 8
#| fig-height: 4
#| dpi: 150
fit3_pred4 |> 
  ggplot(aes(x = Duration)) + # <1>
  geom_ribbon(aes(ymin = conf.low, ymax = conf.high), fill = "gray70") + # <2>
  geom_line(aes(y = estimate), linewidth = 1) + # <3>
  scale_x_continuous(breaks = 2:16, labels = 2:16) +
  labs(x = "コンビ結成からの経過年数", y = "平均得点の予測値と95%信頼区間") +
  theme_bw(base_size = 12)
```

1. `geom_ribbon()`と`geom_line()`は同じ横軸を共有するため、ここでマッピングした方が効率的
2. デフォルトのリボンは暗い色なので、明るめの色に変える。
3. `linewidth`で折れ線グラフの太さを調整（1だとデフォルトよりやや太め）

# 結局、信頼区間とは何なのか

## 出場順番と平均得点間の関係

今回得られた回帰直線

```{r}
#| echo: false
#| fig-width: 8
#| fig-height: 4
#| dpi: 150
tibble(case = c("Real", "Case 1", "Case 2", "Case 3"),
       start = c(90.16668, 90, 89.1, 91.2),
       end   = c(92.49046, 93, 93.6, 91.2)) |> 
  mutate(case = fct_relevel(case, "Real")) |> 
  filter(case == "Real") |> 
  ggplot() +
  geom_segment(aes(x = 1, xend = 10, y = start, yend = end),
               linewidth = 1.5) +
  scale_x_continuous(breaks = 1:10, labels = 1:10) +
  labs(x = "出場順番", y = "平均得点の予測値") +
  coord_cartesian(ylim = c(85, 95), xlim = c(1, 10.5)) +
  theme_bw(base_size = 12)
```

## もう一度、過去に戻ってM-1をやったら...（1）

こんな回帰直線が得られたとしてもおかしくはない（多分）

```{r}
#| echo: false
#| fig-width: 8
#| fig-height: 4
#| dpi: 150
tibble(case = rep(c("今回のデータ", "ケース1", "ケース2", "ケース3"), each = 2),
       x    = rep(c(1, 10), 4),
       y    = c(90.16668, 92.49046,
                  90, 93,
                  89.1, 93.6,
                  91.2, 92)) |> 
  mutate(case = fct_relevel(case, "今回のデータ")) |> 
  ggplot() +
  geom_line(aes(x = x, y = y, color = case),
               linewidth = 1.5) +
  scale_x_continuous(breaks = 1:10, labels = 1:10) +
  gghighlight(!is.na(case), label_key = case,
              label_params = list(direction = "y", hjust = 0)) +
  labs(x = "出場順番", y = "平均得点の予測値") +
  coord_cartesian(ylim = c(85, 95), xlim = c(1, 10.5)) +
  theme_bw(base_size = 12)
```

## もう一度、過去に戻ってM-1をやったら...（2）

こんな回帰直線が得られる可能性は非常に低い（多分）

```{r}
#| echo: false
#| fig-width: 8
#| fig-height: 4
#| dpi: 150
tibble(case = rep(c("今回のデータ", "ケース4", "ケース5", "ケース6"), each = 2),
       x    = rep(c(1, 10), 4),
       y    = c(90.16668, 92.49046,
                90, 95,
                91, 90,
                92.5, 88)) |> 
  mutate(case = fct_relevel(case, "今回のデータ")) |> 
  ggplot() +
  geom_line(aes(x = x, y = y, color = case),
            linewidth = 1.5) +
  scale_x_continuous(breaks = 1:10, labels = 1:10) +
  gghighlight(!is.na(case), label_key = case,
              label_params = list(direction = "y", hjust = 0)) +
  labs(x = "出場順番", y = "平均得点の予測値") +
  coord_cartesian(ylim = c(85, 95), xlim = c(1, 10.5)) +
  theme_bw(base_size = 12)
```

## 信頼区間の意味

この範囲（信頼区間）外の直線が得られる可能性は非常に低い！

```{r}
#| echo: false
#| fig-width: 8
#| fig-height: 4
#| dpi: 150
tibble(case = rep(c("今回のデータ", "ケース1", "ケース2", "ケース3",
                    "ケース4", "ケース5", "ケース6"), each = 2),
       x    = rep(c(1, 10), 7),
       y    = c(90.16668, 92.49046,
                90, 93,
                89.1, 93.6,
                91.2, 92,
                90, 95,
                91, 90,
                92.5, 88)) |> 
  mutate(case = fct_relevel(case, "今回のデータ")) |> 
  ggplot() +
  geom_ribbon(data = fit3_pred3,
              aes(x = Order, ymin = conf.low, ymax = conf.high),
              fill = "gray80") +
  geom_line(aes(x = x, y = y, color = case),
            linewidth = 1.5) +
  scale_x_continuous(breaks = 1:10, labels = 1:10) +
  gghighlight(case %in% c("今回のデータ", paste0("ケース", 4:6)), label_key = case,
              unhighlighted_params = list(color = "gray30"),
              label_params = list(direction = "y", hjust = 0)) +
  labs(x = "出場順番", y = "平均得点の予測値") +
  coord_cartesian(ylim = c(85, 95), xlim = c(1, 10.5)) +
  theme_bw(base_size = 12)
```

## 信頼区間の意味（2）

傾き係数が正（負）に統計的有意であれば、この区間内に引ける直線は必ず右上がり（右下がり）となる。

::::{.columns}
:::{.column width=49%}
* $\alpha$ = 0.05で統計的有意だった`Order`（$p$ = 0.016）は、95%信頼区間内に右上がりの直線しか引けない。
* 右は統計的に有意でない`Duration`変数の例（$p$ = 0.381）
   * 水平線も、右上がり直線も、右下がり直線も引ける。
   * $\Rightarrow$ `Duration`と`Score_Mean`の関係は現段階では判断できない。
* $\alpha$ = 0.1を仮定するのであれば、90%（$= (1 - \alpha) \times 100$）信頼区間を使うこととなる。
:::

:::{.column width=1%}
:::

:::{.column width=50%}
```{r}
#| echo: false
#| fig-width: 6
#| fig-height: 4
#| dpi: 150
fit3_pred4 |> 
  ggplot(aes(x = Duration)) + 
  geom_ribbon(aes(ymin = conf.low, ymax = conf.high), fill = "gray70") +
  geom_segment(aes(x = 2, xend = 16, y = 91, yend = 91),
               linewidth = 1.5, color = "#00798C") +
  geom_segment(aes(x = 2, xend = 16, y = 90, yend = 92),
               linewidth = 1.5, color = "#D1495B") +
  geom_segment(aes(x = 2, xend = 16, y = 92, yend = 91),
               linewidth = 1.5, color = "#66A182") +
  geom_line(aes(y = estimate), linewidth = 1.5) +
  scale_x_continuous(breaks = 2:16, labels = 2:16) +
  labs(x = "コンビ結成からの経過年数", y = "平均得点の予測値と95%信頼区間") +
  coord_cartesian(ylim = c(88, 93)) +
  theme_bw(base_size = 12)
```
:::
::::

## 有意水準と信頼区間

（ありえないが、）$\alpha$ = 0.6を採用する場合、40信頼区間（$(1 - \alpha) \times 100$%信頼区間）を使うことになる。

* 以下は40%信頼区間を採用した例（`predictions()`内に`conf_level = 0.4`を追加する）
   * ただし、よく使うのは90%（$\alpha$ = 0.1）、95%（$\alpha$ = 0.05）、99%（$\alpha$ = 0.01）信頼区間

```{r}
#| echo: false
#| fig-width: 6
#| fig-height: 4
#| dpi: 150
predictions(fit3, newdata = datagrid(Duration = 2:16),
            conf_level = 0.4) |>
  ggplot(aes(x = Duration)) + 
  geom_ribbon(aes(ymin = conf.low, ymax = conf.high), fill = "gray70") +
  geom_segment(aes(x = 2, xend = 16, y = 91.09444, yend = 91.44930),
               linewidth = 1, color = "#00798C") +
  geom_segment(aes(x = 2, xend = 16, y = 90.26250, yend = 92.02425),
               linewidth = 1, color = "#D1495B") +
  geom_line(aes(y = estimate), linewidth = 1.5) +
  scale_x_continuous(breaks = 2:16, labels = 2:16) +
  labs(x = "コンビ結成からの経過年数", y = "平均得点の予測値と95%信頼区間") +
  coord_cartesian(ylim = c(88, 93)) +
  theme_bw(base_size = 12)
```
