---
subtitle: "第4回 記述統計"
date: "2023/10/12"
format: revealjs
metadata-files: 
  - _slide.yml
---

## 本日の内容

* 記述統計とは何か
* どの変数にどの記述統計量を求めるべきか
* 記述統計をどう報告するか
* Rの復習
   * 前期履修者でも数ヶ月はRを触っていないはずなので、ウォーミングアップ
   * ゼロベースの解説では**ない**（Rの導入やデータの読み込みなどは解説しない）

# 変数の種類と記述統計

```{r}
#| include: false
pacman::p_load(tidyverse, gt, summarytools)
df <- read_csv("Data/descstat_data.csv")
```

## 記述統計

**記述統計量**（descriptive statistics）

* ある変数が持つ情報を要約した数値
* データ分析を用いる論文、レポートにはデータ分析の結果を紹介する前に**必ず**分析に用いる変数の記述統計が必要
* 記述統計量の種類
   * 各変数を代表する値: 平均値、中央値、最頻値
   * 値の散らばり具合: 標準偏差、分散、範囲（最大値 - 最小値）、四分位範囲など

<!-- -->

## 記述統計量の必要性

通常、データ分析で用いるケースは数百〜数万であるため、一つずつ列挙することはほぼ不可能であり、記述統計量を用いた方が効率的

* **例1)** あるクラス（3人）の数学成績が82点、45点、69点なら
   * 「うちのクラスの数学成績は82点、45点、69点です！」で良い
* **例2)** あるクラス（30人）の数学成績が82点、45点、69点、94点、...、63点なら
   * 「うちのクラスの数学成績は82点、45点、69点、94点、...、63点です！」は長い
   * 「うちのクラスの数学成績は平均して75点で、標準偏差は8点です。」

<!-- -->

## 実習の準備

パッケージとデータの読み込み（データはLMSから入手可能）

```{r}
library(tidyverse) # {tidyverse}パッケージを読み込む
df <- read_csv("Data/descstat_data.csv")　# Dataフォルダー内のdescstat_dataを読み込み、dfと名付ける

print(df) # dfの最初の10行を確認
```

## データの確認

データの大きさ（行数と列数）の確認

```{r}
dim(df)
```

変数名の確認

```{r}
names(df)
```

<!-- -->

## データの加工（変数の抽出）

分析に使用する変数だけを残し、新しいオブジェクトとして格納

* `select()`関数で列（=変数）抽出と変数名変更を同時に行う。

:::{.panel-tabset}
### コード

```{r}
df2 <- df %>%
  select(ID           = USER_ID, # 回答者ID
         Gender       = sex,     # 性別
         Age          = age,     # 年齢
         Education    = Q61,     # 最終学歴
         Voted        = Q15,     # 投票参加 (2016参院選)
         VotedParty   = Q15S2,   # 投票先 (2016参院選)
         T_Jimin      = Q5_7,    # 自民に対する感情温度
         T_Minshin    = Q5_11)   # 民進に対する感情温度
```

### 結果

```{r}
df2 # print(df2)もOK
```

:::

<!-- -->

# 連続変数の記述統計

<!-- -->

## 連続変数（continuous variable）

間隔尺度、または比率尺度で測定された変数

* 量的変数の例: 年齢 (`Age`)、感情温度 (`T_Jimin`と`T_Minshin`)
   * 変数の尺度についてはミクロ政治データ分析実習の[第6回](https://www.jaysong.net/micro-book/materials/data_collection.html)を参照
* 量的変数の記述統計量（太字は掲載がほぼ必須の記述統計量）
   * **平均値** (`mean()`)
   * 中央値 (`median()`)
   * **標準偏差** (`sd()`)
   * 分散 (`var()`)
   * **最小値** (`min()`)
   * **最大値** (`max()`)
   * 欠損値を除く有効ケース数 (Observation; Obs)
      * 一部の変数に欠損値が含まれている場合は必須
      * ただし、分析を行う場合、予め欠損値を含む行を削除 or 補完する場合が多い
   * その他

<!-- -->

## 記述統計の計算: Base Rの場合

```{r}
mean(df2$Age)        # Ageの平均値
median(df2$Age)      # Ageの中央値
sd(df2$Age)          # Ageの標準偏差
min(df2$Age)         # Ageの最小値
max(df2$Age)         # Ageの最大値
sum(!is.na(df2$Age)) # Ageの有効ケース数
```

<!-- -->

## 記述統計の計算: {dplyr}を利用する

`summarise()`関数を使用

```{r}
df2 %>%
  summarise(Mean   = mean(Age),         # Ageの平均値
            Median = median(Age),       # Ageの中央値
            SD     = sd(Age),           # Ageの標準偏差
            Min    = min(Age),          # Ageの最小値
            Max    = max(Age),          # Ageの最大値
            Obs    = sum(!is.na(Age)))  # Ageの有効ケース数
```

<!-- -->

## 一つの表としてまとめる

論文、レポートに記述統計を掲載する際は一つの表としてまとめること

```{r}
#| echo: false
df2 %>%
  summarise(across(c(Age, Jimin = T_Jimin, Minshin = T_Minshin),
                   .fns = list("Mean" = mean,
                               "SD"   = sd,
                               "Min"  = min,
                               "Max"  = max))) %>%
  pivot_longer(cols = everything(),
               names_to = "x",
               values_to = "y") %>%
  separate(col  = "x", 
           into = c("Variable", "Stat"),
           sep  = "_") %>%
  pivot_wider(names_from  = "Stat",
              values_from = "y") %>%
  mutate(Variable = c("年齢", "感情温度: 自由民主党", 
                      "感情温度: 民進党")) %>%
  gt() %>%
  cols_label("Variable" = "", "Mean" = "平均値", "SD" = "標準偏差",
             "Min" = "最小値", "Max" = "最大値") %>%
  fmt_number(columns = 2:3, decimals = 3) %>%
  tab_options(table.font.size = 24)
```

<!-- -->

## {summarytools}の利用（1）

* {summarytools}の`descr()`関数
   * `descr()`内には記述統計を確認するdata.frame / tibbleのオブジェクト名
   * **連続変数のみ**記述統計量が出力される。

:::{.panel-tabset}
### コード

```{r}
#| eval: false
# インストールされていない場合はRコンソール上にinstall.pacakges("summarytools")
library(summarytools)
df2 %>%
  select(-ID) %>% # 回答者IDの記述統計量は不要なので除外
  descr()
```

### 結果

```{r}
#| echo: false
df2 %>%
  select(-ID) %>%
  descr()
```
:::

<!-- -->

## {summarytools}の利用（2）

* 主要統計量のみ、行と列の交換、変数の順番は固定

```{r}
#| code-line-numbers: "4-6"
df2 %>%
  select(-ID) %>%
  # 平均値、標準偏差、最小値、最大値、有効ケース数
  descr(stats = c("mean", "sd", "min", "max", "n.valid"),
        transpose = TRUE, 
        sort = "p")
```

<!-- -->

## {summarytools}の利用（3）

* RMarkdownを使う場合（Chunkオプションとして`results = "asis"`を指定）

```{r}
#| results: "asis"
#| code-line-numbers: "5"
df2 %>%
  select(-ID) %>%
  descr(stats = c("mean", "sd", "min", "max", "n.valid"),
        transpose = TRUE, sort = "p", 
        style = "rmarkdown", plain.ascii = FALSE)
```

<!-- -->

# カテゴリ変数の記述統計

<!-- -->

## カテゴリ変数（categorical variable）

カテゴリ変数：名目尺度で測定された変数（=名目変数）

* カテゴリ変数の例: 性別 (`Gender`)、投票参加 (`Voted`)、投票先 (`VotedParty`)
   * 教育水準（`Education`）のような**順序変数**は、連続変数としてもカテゴリ変数としても扱うことが可能
* 名目尺度は足し算、掛け算などができないため、平均値や標準偏差のような概念が存在しない。

### カテゴリ変数の可視化

* **方法1:** 度数分布表を作成する
   * 事前にfactor化する
* **方法2:** ダミー変数に変換し、量的変数と同じ扱い
   * 記述統計の表を作成する場合は、ダミー変換後、量的変数同様に扱う

<!-- -->

## 度数分布表の作成

`Voted`（投票有無）変数の度数分布表

* 値 (1, 2, 3, ...)の意味は質問票、またはコードブックを参照
* カテゴリ変数が複数ある場合、一つ一つの変数に対し、度数分布表を作成する必要がある。
   * $\Rightarrow$ できれば、連続変数の記述統計表と一つにまとめたい。


::::{.columns}
:::{.column width=60%}
```{r}
table(df2$Voted) # 度数
prop.table(table(df2$Voted)) # 割合
prop.table(table(df2$Voted)) * 100 # パーセントで出力
```
:::

:::{.column width=40%}
```{r}
#| echo: false
#| tbl-cap: "度数分布表の例"
tibble(x = c("投票した", "棄権した", "投票権がなかった"),
       y = table(df2$Voted),
       z = prop.table(table(df2$Voted)) * 100) %>%
  gt() %>%
  cols_align(columns = 2:3, align = "right") %>%
  cols_label("x" = "値", "y" = "度数", "z" = "割合 (%)") %>%
  tab_options(table.font.size = 24)
```
:::
::::

<!-- -->

## カテゴリ変数のfactor化

`Voted`と`VotedParty`変数のfactor化

* `factor()`関数を使用
   * `levels =`には元の値を、`labels =`には各値に対応するラベルを指定

```{r}
#| code-line-numbers: "2-4"
df2 <- df2 %>%
  mutate(Voted_F      = factor(Voted, levels = 1:3, labels = c("投票", "棄権", "選挙権なし")),
         VotedParty_F = factor(VotedParty, levels = 1:7,
                               labels = c("自民", "民進", "公明", "維新", "共産", "その他", "不明"))) 
```

<!-- -->

## カテゴリ変数のfactor化

```{r}
table(df2$Voted_F) # Voted_Fの度数分布表
table(df2$Voted_F) %>% prop.table() * 100 # パイプ演算子も使用可能
  
table(df2$VotedParty_F) # VotedParty_Fの度数分布表
table(df2$VotedParty_F) %>% prop.table() * 100 # パイプ演算子も使用可能
```

<!-- -->

## 論文・レポートでの掲載方法

値、度数、割合、累積割合を掲載

```{r, echo = FALSE}
tibble(X = c("1. 投票", "2. 棄権", "3. 投票権なし"),
       Y = c(2208, 687, 105),
       V = c(73.6, 22.9, 3.5),
       Z = c(73.6, 96.5, 100.0)) %>%
  gt() %>%
  cols_label(X = "", Y = "度数 (人)", V = "割合 (%)", Z = "累積割合 (%)")
```

<!-- -->

## ダミー変数

ある属性を備えているかどうかを示す変数

* 特定のカテゴリの属している場合は1、属さない場合は0の値をとる**二値変数**

<br/>

::::{.columns}
:::{.column width=40%}
```{r}
#| echo: false
#| tbl-cap: "ダミー変換「前」"
df2 %>%
  filter(ID %in% c(39:42, 46:48, 53:54)) %>%
  select(ID, Voted_F) %>%
  gt()
```
:::

:::{.column width=10%}
:::

:::{.column width=50%}
```{r}
#| echo: false
#| tbl-cap: "ダミー変換「後」"
df2 %>%
  filter(ID %in% c(39:42, 46:48, 53:54)) %>%
  select(ID, Voted_F) %>%
  fastDummies::dummy_cols(select_columns = "Voted_F") %>%
  gt() %>%
  cols_label(Voted_F_投票       = "投票",
             Voted_F_棄権       = "棄権",
             Voted_F_選挙権なし = "選挙権なし")
```
:::
::::

<!-- -->

## ダミー変数の作成

`mutate()`内に`if_else()`で作成

* {fastDummies}パッケージを使えばより簡単にダミー変換が可能

```{r}
df2 <- df2 %>%
  mutate(Voted_F_Vote       = if_else(Voted_F == "投票", 1, 0),
         Voted_F_Absent     = if_else(Voted_F == "棄権", 1, 0),
         Voted_F_Ineligible = if_else(Voted_F == "選挙権なし", 1, 0))

df2 %>%
  select(ID, Voted_F:Voted_F_Ineligible)
```

<!-- -->

## 順序変数

順序尺度で測定された変数

* 例) 最終学歴
* カテゴリー変数のように扱うことも、連続変数のように扱うことも可能
   * 記述統計の表としてまとめる場合は、連続変数同様に扱う

<!-- -->

## 記述統計掲載の例

```{r}
#| echo: false
df3 <- df %>%
  select(ID          = USER_ID,   # 回答者ID
         Gender      = sex,       # 性別
         Age         = age,       # 年齢
         Education   = Q61,       # 最終学歴
         Voted       = Q15,       # 投票参加 (2016参院選)
         VotedParty  = Q15S2,     # 投票先 (2016参院選)
         T_Jimin    = Q5_7,      # 自民党に対する感情温度
         T_Minshin   = Q5_11) %>% # 立民に対する感情温度
  mutate(Female     = ifelse(Gender == 1, 0, 1),
         Education  = ifelse(Education == 1, 1, 0),
         Voted1     = ifelse(Voted == 1, 1, 0),
         Voted2     = ifelse(Voted == 2, 1, 0),
         Voted3     = ifelse(Voted == 3, 1, 0),
         Vote_LDP   = ifelse(VotedParty == 1, 1, 0),
         Vote_DPJ   = ifelse(VotedParty == 2, 1, 0),
         Vote_Komei = ifelse(VotedParty == 3, 1, 0),
         Vote_Ishin = ifelse(VotedParty == 4, 1, 0),
         Vote_CPJ   = ifelse(VotedParty == 5, 1, 0),
         Vote_Etc   = ifelse(VotedParty == 6, 1, 0),
         Vote_DK    = ifelse(VotedParty == 7, 1, 0)) %>%
  select(Female, Age, Education, Voted1:Voted3, starts_with("Vote"),
         starts_with("T_"), -Voted, -VotedParty)

tibble(Cov    = names(df3),
       Vec    = map(Cov, ~select(df3, Cov = .x)),
       Mean   = map_dbl(Vec, ~mean(.x$Cov, na.rm = TRUE)),
       Median = map_dbl(Vec, ~median(.x$Cov, na.rm = TRUE)),
       SD     = map_dbl(Vec, ~sd(.x$Cov, na.rm = TRUE)),
       Min    = map_dbl(Vec, ~min(.x$Cov, na.rm = TRUE)),
       Max    = map_dbl(Vec, ~max(.x$Cov, na.rm = TRUE)),
       Obs    = map_dbl(Vec, ~sum(!is.na(.x$Cov)))) %>%
  select(-Vec) %>%
  mutate(Cov = c("女性", "年齢", "最終学歴", 
                 "投票有無: 投票", "投票有無: 棄権", "投票有無: 選挙権なし",
                 "投票先: 自民", "投票先: 民進", "投票先: 公明", 
                 "投票先: 維新", "投票先: 共産", "投票先: その他", 
                 "投票先: 不明", "感情温度: 自民", "感情温度: 民進")) %>%
  gt() %>%
  cols_label(Cov = "", Mean = "平均値", Median = "中央値",
             SD = "標準偏差", Min = "最小値", Max = "最大値",
             Obs = "有効ケース数") %>%
  fmt_number(column = c(Mean, SD), decimals = 3) %>%
  tab_options(table.font.size = 11)
```

<!-- -->

## 便利なパッケージ

{summarytools}パッケージの`dfSummary()`関数

* 結果は各自RStudioのViewerペインから確認すること

```r
df2 %>%
  # 記述統計を出力する変数を指定
  select(Age, Education, Voted_F, VotedParty_F, T_Jimin, T_Minshin) %>%
  dfSummary() %>% # 記述統計量を計算
  view()          # RStudioのViewerペインに表示
```

<!-- -->

## 離散変数間の関係

クロス表 (corss tabulation)

* `table(ベクトル1, ベクトル2)`で作成可能
   * `with(データ名, table(変数名1, 変数名2))`も可能

```{r}
df2 <- df2 %>%
  mutate(Gender_F = factor(Gender, levels = 1:2, labels = c("男性", "女性")))

# dfのGender_F変数とVotedParty_F変数のクロス表
# with(df2, table(Gender_F, VotedParty_F)) もOK
table(df2$Gender_F, df2$VotedParty_F)
```

<!-- -->

## グループごとの記述統計量

::::{.columns}
:::{.column width=45%}
投票有無ごとの平均年齢

```{r}
df2 %>%
  group_by(Voted_F) %>%
  summarise(Age = mean(Age))
```
:::

:::{.column width=10%}
:::

:::{.column width=45%}
投票先ごとの民進党に対する感情温度

```{r}
df2 %>%
  # VotedParty_Fの値が欠損している行を除外
  drop_na(VotedParty_F) %>% 
  group_by(VotedParty_F) %>%
  summarise(T_Minshin = mean(T_Minshin))
```
:::
::::

<!-- -->

# 記述統計の示し方

<!-- -->

## 記述統計の可視化

**グループごと**の記述統計を提示する際

::::{.columns}
:::{.column width=30%}
* **表**: 情報量が多く、サイズも小さい
   * 単純記述統計は主に表を使用

```{r}
#| echo: false
df2 %>%
  drop_na(VotedParty_F) %>%
  group_by(VotedParty_F) %>%
  summarise(T_Jimin = mean(T_Jimin)) %>%
  gt() %>%
  cols_label("VotedParty_F" = "投票先", "T_Jimin" = "自民感情温度") %>%
  fmt_number(columns = 2, decimals = 2) %>%
  cols_align(columns = 2, align = "right")
```
:::

:::{.column width=70%}
* **図**: 全体的な傾向や差が読み取りやすい。主に棒グラフと箱ひげ図を利用
   * 単純記述統計でも主要変数については更に図を使う場合がある。

```{r}
#| echo: false
#| fig-width: 8
#| fig-height: 4
df2 %>%
  drop_na(VotedParty_F) %>%
  group_by(VotedParty_F) %>%
  summarise(T_Jimin = mean(T_Jimin)) %>%
  ggplot() +
  geom_bar(aes(x = VotedParty_F, y = T_Jimin), stat = "identity") +
  labs(x = "投票先 (2016参院選比例区)", y = "自民党に対する\n感情温度の平均値")
```
:::
::::

<!-- -->

## グループごとの記述統計 (棒グラフ)

```{r}
#| fig-width: 8
#| fig-height: 2.75
df2 %>%
  drop_na(VotedParty_F) %>%   # 投票先（VotedParty_F）列の値が欠損した行を除外
  group_by(VotedParty_F) %>%  # 投票先ごとに行をグルーピング
  summarise(T_Minshin = mean(T_Minshin)) %>% # 民進党に対する感情温度の平均値
  ggplot() +
  geom_bar(aes(x = VotedParty_F, y = T_Minshin), stat = "identity") +
  labs(x = "投票先 (2016参院選比例区)", y = "民進党に対する\n感情温度の平均値")
```

<!-- -->

## グループごとの記述統計 (箱ひげ図)

```{r}
#| fig-width: 8
#| fig-height: 3
df2 %>%
  drop_na(VotedParty_F) %>%
  ggplot() +
  geom_boxplot(aes(x = VotedParty_F, y = T_Jimin)) +
  labs(x = "投票先 (2016参院選比例区)", y = "自民党に対する感情温度")
```

<!-- -->

## 教科書との対応

副読本『[私たちのR: ベストプラクティスの探求](https://www.jaysong.net/RBook/)』

* `library()`: 第5章
* `read_csv()`: 第7章
* `dim()`: 第9章
* `names()`, `select()`: 第12章
* `summarise()`, `group_by()`, `mutate()`, `if_else()`: 第14章
* `factor()`: 第14章
* グラフの作成: 第17〜20章

Rの操作になれていない場合、当該章のみを読んでも内容を理解することは難しい。これは文法を勉強せずに辞書を調べることと同じ行為である。プログラミング、ソフトウェアの使い方は積み上げが重要であるため、第1章から読むことを推奨（当該章のみ抜粋して読むことは、その後の話）
