---
subtitle: "第6回 データ収集"
date: "2023/5/18"
format: revealjs
metadata-files: 
  - _slide.yml
---

## 授業を始める前に

* 分析単位、仮説のような概念が登場するが、これらについては後期の「マクロ政治データ分析実習」の前半（リサーチデザイン）で解説する。
* 本日の内容は**前期**の内容とあまり関係のない内容だが、**後期**の授業は自分でデータセットを構築/入手して、独自の問いに対する分析行う（= 期末レポート）必要があるため、非常に重要。

# データの形

## データの形 {.scrollable}

```{r}
#| include: false
pacman::p_load(tidyverse, kableExtra, gt, prediction)
df <- read_csv("Data/Pref_Data.csv")
```

データの構造は基本的に「**四角形**」

```{r}
#| echo: false
df |> 
  select(-(従業者数:漁業)) |>
  gt()
```

## 行と列

* 行: **ケース**
   * 人、クラス、都道府県、国、年など
   * 分析単位に注意すること
* 列: **変数**
   * 性別、年齢、人口、成績など
* 一行目は**変数名**。**ヘッダー** (header) とも呼ぶ。

# 分析単位

## 分析単位

各行（ケース）は分析単位を表すこと

* 仮説: 高齢**者**ほど政党Xに投票する
* 分析単位は「人」

```{r}
#| echo: false
set.seed(1986)
tibble(ID = 1:10, 
       年齢 = round(runif(10, 18, 65)),
       `政党Xへの投票有無` = sample(0:1, 10, replace = TRUE)) |>
  kbl()
```

## 分析単位

各行（ケース）は分析単位を表すこと

* 仮説: 高齢者が多い**都道府県**ほど政党Xの得票率が高い
* 分析単位は「都道府県」

```{r}
#| echo: false
df |> 
  filter(ID <= 10) |>
  select(-(従業者数:漁業)) |>
  select(ID, 都道府県, 政党Xの得票率 = 自民得票率, 高齢者比) |>
  gt()
```

# 尺度

## 変数の尺度

多くの場合、間隔尺度と比率尺度の区別は行わない

* 離散変数 (Discrete variable)
   * 名目尺度 (Nomial scale)
   * 順序尺度 (Ordinal scale)
* 連続変数 (Continuous variable)
   * 間隔尺度 (Interval scale)
   * 比率尺度 (Ratio scale)

## 名目尺度

「範疇尺度」、「名義尺度」とも

* 例) 男性は0、女性は1
* 例) 北海道 = 1、青森 = 2、...、鹿児島 = 46、沖縄 = 47

数字は各項目を.kenten[識別]するものであり、**数字として意味を持たない**

* 沖縄 - 北海道 = 鹿児島?
* 男性 = 1、女性 = 0でも問題ない

<br/>

できること

* **度数** (Frequency): 女性は何人? 大阪出身は何人?
* **最頻値** (Mode): 最も多い出身地はどこ?

## 順序尺度

**「大小」に関する情報のみ**を持つ

* 例) 1位、2位、3位、···
* 例)とても幸せ、どちらかといえば幸せ、···、とても不幸
* 1位と2位の差 $\neq$ 2位と3位の差
* 幸せの基準は人それぞれ

<br/>

できること

* 名目尺度でできること
* **順位** (Order, Rank): 1 位 > 2 位 > 3 位
* **中央値** (Median): 真ん中は何か

## 間隔尺度

わりと少ない尺度

* 例として「気温」
* 「0」の意味はない
   * 0 $^\circ$C は「温度がない」ではない
   * 0 $^\circ$C = 32 $^\circ$F
* 掛け算ができない
   * 2 $^\circ$Cは1 $^\circ$Cより2倍暑い?

<br/>

できること

* 順序尺度でできること
* **足し算**と**引き算**
* **平均値** (Average): 平均気温
* **差の比較**: 30度 − 20度 = 10度 − 0度

## 比率尺度

最も一般的な変数

* 「0」の意味あり
   * 0円=お金がない
   * 0 Km/s. = 動かない

<br/>

できること

* 間隔尺度でできること
* **掛け算**と**割り算**: 1 万円 × 2 = 2 万円

## 尺度の比較

尺度によって使える統計量・手法が異なる

<br/>

||名目|順序|間隔|連続|
|---|---|---|---|---|
|順位（大小関係）|| $\bigcirc$ | $\bigcirc$ | $\bigcirc$ |
|度数（頻度）| $\bigcirc$ | $\bigcirc$ | $\bigcirc$ | $\bigcirc$ |
|最頻値| $\bigcirc$ | $\bigcirc$ | $\bigcirc$ | $\bigcirc$ |
|中央値|| $\bigcirc$ | $\bigcirc$ | $\bigcirc$ |
|平均値||| $\bigcirc$ | $\bigcirc$ |
|差の比較||| $\bigcirc$ | $\bigcirc$ |
|足し算と引き算||| $\bigcirc$ | $\bigcirc$ |
|掛け算と割り算|||| $\bigcirc$ |
|0の有無|||| $\bigcirc$ |

## 変数と尺度

$\bigcirc\bigcirc$ 尺度で測定された変数 $\rightarrow$ $\bigcirc\bigcirc$ 変数 

* **同じ対象でも用いる尺度は複数あり得る**。

* 例) 年収
   * **順序:** ∼200万円、201万円∼400万円、401万円∼
   * **比率:** 178万円, 308万円, 968万円, 1兆300円, ··· 
* 例) 年齢
   * **順序:** 20代未満, 20代, 30代, 40代, 50代, 60代以上 
   * **比率:** 88歳, 37歳, 11歳, 130歳, ···

## 尺度の変換

情報量の多さは

* 比率 > 間隔 > 順序 > 名目
* **情報量の多い尺度は下位の尺度へ変換が可能**
   * 例) 358万円 (比率) $\rightarrow$ 「300万円以上、400万円未満」 (順序)    
   * その**逆は不可能**
   * 例) 「300万円以上、400万円未満」 $\rightarrow$ 301万? 358万? 399万?

# データセットの構築

## データセット構築の手順

1. 仮説を立てる
   * データから仮説を立てる方法もあるが、現時点では非推奨
2. 分析単位を明らかにする
   * 個人? 自治体? 国?
3. 必要な変数を特定する
   * 入手可能な変数か
   * 個人の投票先? 各政党の都道府県別得票率?
4. 公開済みのデータが存在するか
   * あればダウンロード
   * ない場合は世論調査の実施 or データセットの構築

## データセット構築の2つの方法

1. 分析単位が国、自治体、選挙区などの場合（集計データ）
   * 既に構築されているデータをダウンロード
      * 非常に稀なケース; 自分の問いに答えるためのピッタリのデータはなかなか存在しない。
   * 自力で構築（政府統計などを結合）
2. 分析単位は個人の場合（個票データ）
   * データ・アーカイブから公開されている世論調査データを入手する。
   * 自分で世論調査を実施する。
      * 非常に高い（金銭的）コストを伴う。

## 集計データ: 自力で構築する

公開されているデータの計算・結合

* ほとんどの場合、集計データ（市区町村、都道府県、国、年など）
* 多くの場合、無料で入手することが可能
   * 例) [財政力指数](https://www.soumu.go.jp/iken/shihyo_ichiran.html)と[政党得票率](https://www.soumu.go.jp/senkyo/senkyo_s/data/index.html)
   * 例) [民主化指標](http://www.systemicpeace.org/inscrdata.html)と[武力紛争の頻度](http://www.systemicpeace.org/warlist/warlist.htm)
   * 例) [一人当たりたこ焼き消費量](https://www.e-stat.go.jp/dbview?sid=0003215480)と[投票率](https://www.soumu.go.jp/senkyo/senkyo_s/data/index.html)

<br/>

* 信頼できる機関のデータを利用すること
   * 政府機関、企業、研究所など「データのミスについて責任の所在が明確な機関」

## 個票データ: 公開データの利用

* [SSJDA](https://csrda.iss.u-tokyo.ac.jp/), [ICPSR](https://www.icpsr.umich.edu/web/pages/) などのデータアーカイブを利用
* 一部の大規模調査は専用ホームページで入手
   * [World Value Survey](https://www.worldvaluessurvey.org/wvs.jsp)
   * [Comparative Study of Electoral Systems](https://cses.org/)
   * [American National Election Studies](https://electionstudies.org/)
   * [Japaneses General Social Surveys](https://jgss.daishodai.ac.jp/index.html)
   * [東京大学谷口研究室・朝日新聞社共同調査](http://www.masaki.j.u-tokyo.ac.jp/utas/utasindex.html)など
* 学術論文で使われたデータなら著者がデータを公開する場合も ([Harvard Dataverse](https://dataverse.harvard.edu/)、著者のHPなど)
* データの入手先は多岐にわたるため、見つからない場合、指導教員、授業担当教員と相談すること
   * 学部生の場合、指導教員の許可がないとダウンロードできないデータも
   * とりわけ、日本のデータは条件が厳しい
* 参考) 佐藤博樹・池田謙一・石田浩. 2000. 『[社会調査の公開データ―2次分析への招待](https://www.amazon.co.jp/dp/4130520172/)』東京大学出版会.

## 個票データ: 自力で構築する

分析単位が「人」であり、公開されているデータがない場合

* 世論調査を実施
* 一般的に高額（数万〜数百万円）
* 世論調査を行う前に**社会調査法の知識**は必須
   * 調査倫理
   * 調査設計の方法
   * サンプリング
      * SNSでアンケートを拡散して収集したデータは「日本人の意識」、「若者の行動」と解釈できない。

# 実習

## 実習内容

* 既に公開されている世論調査データの入手
   * データ・アーカイブの利用: SSJDAの例 (<https://csrda.iss.u-tokyo.ac.jp/>)
   * 調査の独自HPから入手: 世界価値観調査の例 (<https://www.worldvaluessurvey.org/>)

<br/>

* 政府統計などを入手時、独自のデータセットを構築
   * [2016参院選の自民党・立憲民主党の得票率](https://www.soumu.go.jp/senkyo/senkyo_s/data/index.html)
   * [財政力指数](https://www.soumu.go.jp/iken/shihyo_ichiran.html)
   * [都道府県別高齢者比率](https://www.e-stat.go.jp/)
   * [都道府県別一次産業従事者比率](https://www.e-stat.go.jp/)

## データ・アーカイブの利用: SSJDAの例

**仮説:** 高校時代に**主権者教育**を受けた**若年層**ほど**2016年参院選で投票**する傾向がある。

* 分析単位: 個人 (若年層)　$\rightarrow$　世論調査データが必要
* 必要な変数
   * 高校時代に主権者教育を受けたか否か
   * 2016年参院選で投票したかどうか

### 手順

1. SSJDAへアクセス (<https://csrda.iss.u-tokyo.ac.jp/>)
2. キーワードで検索（例: 「若年 選挙」）
   * 明るい選挙推進協会の「新有権者等若年層の参院選投票後の意識調査，2016」など
3. 調査票を確認し、必要な変数が含まれているかを確認
   * Q9とQ17など
4. 教員（ゼミ教員や授業担当者）と相談する
   * 学部生は教員経由でしか入手できない　$\rightarrow$　教員による代理申請
   * 大学院生は指導教員の事前承認の下で入手可能

## 調査ホームページの利用: WVSの例

**仮説:** 日本において**高学歴**、かつ**平等より自由を重視**するの**人**ほど**民主主義を重視**する

* 分析単位: 個人　$\rightarrow$　世論調査データが必要
* 必要な変数
   * 学歴、平等と自由のどちらを重視するか
   * 民主主義の重視程度

### 手順

1. WVSのHPへアクセス (https://www.worldvaluessurvey.org/)
2. Data and Documentation　$\rightarrow$　Data Download　$\rightarrow$　Wave 7 (2017-2020)
3. Japan 2019を選択
4. Questionnaire（質問票; 日本語）とCodebook（コードブック; 英語）を確認
   * 質問票: F10a (Q275)、問37 (Q149)、問70 (Q250)
   * カッコ内はコードブック上の番号（データの変数名はコードブック基準）
   * **質問票とコードブックの設問番号は一致しない**ため注意が必要
5. Excel形式のデータをダウンロード (WVS Wave 7 Japan Excel v2.0)

## データ構築の例

**仮説:** 2021年10月の衆院選において**財政力指数**が低く、**高齢者の比率**が高い**都道府県**ほど、**投票率**が高い

* 分析単位：都道府県
* 必要な変数
   * **都道府県**ごとの財政力指数（googleで「財政力指数」）
   * **都道府県**ごとの65歳以上人口比（e-statで「国勢調査」）
      * (1) 都道府県ごとの人口、(2) 65歳以上人口が必要
   * **都道府県**ごとの2021年衆院選における投票率（googleで「総務省 選挙結果」）

### 手順

1. 各データの公表先からデータをダウンロード
2. 必要な変数のみを抜粋
3. 表計算ソフト (Excel, Numbers, [LibreOffice Calc](https://www.libreoffice.org/))などを利用し、一つのデータとして統合

## 完成したデータ {.scrollable}

::: {.panel-tabset}

### Data

```{r}
#| echo: false
#| message: false
df <- read_csv("Data/BuildingData.csv")
df |> 
  gt()
```

### Analysis1

可視化は第12回講義以降で解説

```{r}
#| echo: false
#| layout-ncol: 2
#| fig-width: 5
#| fig-height: 4
df |>
  ggplot(aes(x = Finance, y = Turnout)) +
  geom_point() +
  labs(x = "財政力指数", y = "投票率 (%)") +
  theme_bw(base_size = 14)

df |>
  ggplot(aes(x = Over65, y = Turnout)) +
  geom_point() +
  labs(x = "65歳以上人口の割合", y = "投票率 (%)") +
  theme_bw(base_size = 14)
```

### Analysis2

線形回帰分析は後期の「マクロ政治データ分析実習」で

```{r}
#| echo: false
fit <- lm(Turnout ~ Finance + Over65, data = df)
summary(fit)
```

### Analysis3

```{r}
#| echo: false
#| fig-width: 8
#| fig-height: 3.8
prediction(fit, at = list(Finance = seq(0.3, 1.1, 0.1))) |>
  summary() |>
  rename("Finance" = "at(Finance)") |>
  ggplot() +
  geom_pointrange(aes(x = Finance, y = Prediction,
                      ymin = lower, ymax = upper)) +
  labs(x = "財政力指数", 
       y = "投票率の予測値と95%信頼区間 (%)") +
  theme_bw(base_size = 14)
```

:::
